臺灣橋頭地方法院民事判決
110年度重訴字第132號
原      告  財政部國有財產署南區分署

法定代理人  黃莉莉  
訴訟代理人  吳小燕律師
            黃家豪律師
被      告  林崇仁  
上列當事人間請求拆屋還地事件，本院民國111年10月11日言詞
辯論終結，判決如下：
    主  文
被告應將如附表所示土地上，如附表及附圖（即高雄市政府地政
局旗山地政事務所複丈日期民國111年7月1日土地複丈成果圖）
所示占用部分之地上物拆除及清除後，將占用部分之土地返還予
原告。
被告應給付原告新台幣壹拾伍萬陸仟玖佰零陸元，及自民國一一
一年十月十五日起至清償日止，按年息百分之五計算之利息；並
應另給付原告自一一０年七月一日起至返還第一項土地之日止，
按年給付原告新台幣貳萬伍仟玖佰參拾貳元。
訴訟費用由被告負擔。
    事實及理由
一、被告經合法通知，無正當理由未於最後言詞辯論期日到場，
    核無民事訴訟法第386條所列各款情形，爰依被上訴人之聲
    請，由其一造辯論而為判決。
二、原告主張：
㈠、坐落高雄市旗山區北勢段783、786、802、815、823、824、8
    26、837、841、872、873地號土地（下合稱系爭土地）為屬
    原告管理之國有土地，經原告派員勘查後發現系爭土地遭被
    告以莿竹等、水池、鐵度屋、汽油桶、磚造平房、建築廢棄
    物等地上物，無權占用如附圖（即高雄市政府地政局旗山地
    政事務所複丈日期民國111年7月1日土地複丈成果圖）所示
    占用部分（占用位置分及占用之地上物詳如附圖所示）。爰
    依民法第767條第1項規定，請求被告將系爭土地上如附圖所
    示之地上物清除後，將占用土地返還予原告。
㈡、又被告占用無正當權源占用系爭土地，獲有相當於租金之利
    益，致原告受有不能使用系爭土地之損害，原告自得依民法
    第179條規定請求被告給付相當於租金之不當得利。
１、就系爭占耕部分：依國有非公用不動產租賃作業程序第55點
    第㈢項規定，農用耕作使用之系爭占耕部分之每月租金（即
    使用補償金）之計算，其計算公式為：正產物單價×單位面
    積正產物收穫量×占用面積×年息率千分之250÷12個月（即「
    年租金為地方政府公告當期正產物單價乘以租約約定之正產
    物（本件即稻穀）收穫總量乘以1,000分之250計算」）。
２、就占建部分：依國有非公用不動產租賃作業程序第55點第㈠項
    ，非農用之占建部分之每月租金（即使用補償金）之計算，
    計算公式為：申報地價×占用面積×年息率百分之5÷12個月。
    而系爭土地坐落於高雄市旗山區，地點尚非偏遠，被告又係
    供建物居住使用，請求依上開規定之年息百分之5計算不當
    得利金額，應屬適當合理。　　
３、依上開計算標準，被告自105年1月1日起至110年6月30日止，
    共計66個月相當於租金之不當得利，就占耕部分各筆土地之
    正產物單價、每公斤之新臺幣（下同）價格、面積正產物收
    穫量、占耕面積、計算式，及占建部分各筆土地之申報地價
    、占用面積、計算式，為如附件（即原證11-20）之各筆土
    地計算式及金額所示，合計共金額共為156,906元。另被告
    應給付之自110年7月1日起至返還系爭土地之日止，按年給
    付原告之金額為25,932元（計算式：7,332+5,388+12+1,140
    +684+1,164+192+1,296+6,660+804+1,260＝25,932）。
㈢、爰依民法第767條、第179條規定提起本訴等語。並聲明如主
    文第1、2項所示。
三、被告則以：對原告之主張不爭執，願意返還土地，也願意跟
    原告和解等語。
四、本院論斷：
㈠、按「所有人對於無權占有或侵奪其所有物者，得請求返還之
    。對於妨害其所有權者，得請求除去之。有妨害其所有權之
    虞者，得請求防止之。」；「無法律上之原因而受利益，致
    他人受損害者，應返還其利益。」，民法第767條、第179條
    定有明文。次按「無正當權源而使用他人所有之不動產，即
    可獲得相當於租金之利益，為社會通念。」，有最高法院61
    年度台上字第1695號判決要旨可參。另按「基地租金之數額
    ，除以基地申報地價為基礎外，尚須斟酌基地之位置，工商
    業繁榮之程度，承租人利用基地之經濟價值及所受利益等項
    ，並與鄰地租金相比較，以為決定，並非必達申報總地價年
    息百分之十最高額。」，有最高法院68年度台上字第3071判
    決要旨可參。
㈡、經查，原告主張之上開事實，業據其提出土地登記謄本、土
    地勘清查表、現場照片、國有非公用不動產租賃作業程序、
    國有非公用不動產被占用要點、104年-109年實物折徵代金
    標準之正產物單價公告、公有耕地正產物生產量標準表、10
    5年-110年間各年度申報地價查詢資料、系爭土地之Google
    地圖及地籍圖資系統查資料及如附件（即原證11-20）之各
    筆土地計算表等為證，並為被告所不爭執，並有如附圖即高
    雄市政府地政局旗山地政事務所複丈日期民國111年7月1日
    土地複丈成果圖在卷可佐，原告主張之上開事實，自堪認屬
    實，其本件請求，自屬有據。又被告雖陳稱願意返還土地，
    也願意跟原告和解等語，惟迄今為止，並未自行返還土地，
    亦未與達成和解，本院自無縱審酌，此部分應由被告於本件
    判決後再自行與原告協商，併予敘明。
五、綜上所述，原告之本件請求，為有理由，應予准許。
六、訴訟費用負擔之依據：民事訴訟法第78條。
中　　華　　民　　國　　111 　年　　10　　月　　31　　日

                  民事第一庭  法　官　郭文通
以上正本係照原本作成。
如對本判決上訴，須於判決送達後20日內向本院提出上訴狀。如
委任律師提起上訴者，應一併繳納上訴審裁判費。
中　　華　　民　　國　　111 　年　　10　　月　　31　　日
                              書記官　林香如

附表：
項次       地號 占用面積(㎡)      占用情形  高雄市旗山區北勢段    1 783地號 40,560 （占耕）種植桃花心木、莿竹、雜木等  2 783地號 1,181 （占耕）水池  3 786地號 1,124 （占建）鐵皮屋等  4 802地號 4 （占建）堆置廢棄汽油桶  5 815地號 1,883 （占耕）莿竹、雜草木、土溝等  6 815地號 238 （占建）磚造平房、磚造舊豬舍等  7 823地號 2,893 （占耕）種植莿竹、銀合歡  8 823地號 1,083 （占耕）水池  9 824地號 3,642 （占耕）種植莿竹、銀合歡等  10 824地號 3,031 （占耕）水池  11 826地號 843 （占耕）種植莿竹、雜木等  12 826地號 273 （占耕）水池  13 837地號 270 （占建）埋置廢磚廢土及建築廢棄物等  14 841地號 10,269 （占耕）種植莿竹、雜木等    15 872地號 4,638 （占耕）種植莿竹、雜木等  16 873地號 7,200 （占耕）種植莿竹、雜木等